臺灣板橋地方法院刑事判決　　　　　　　94年度交訴字第92號
公　訴　人　臺灣板橋地方法院檢察署檢察官
被　　　告　乙○○
選任辯護人　劉懿德律師
　　　　　　黃豐玢律師
上列被告因過失致死案件，經檢察官提起公訴（九十四年度偵字
第一二七七五號），被告於準備程序中對被訴之事實為有罪之陳
述，本院合議庭裁定由受命法官獨任行簡式審判程序，並判決如
下：
    主  文
乙○○從事業務之人，因業務上之過失致人於死，處有期徒刑玖
月，緩刑貳年。
    事  實
一、乙○○係春源鋼鐵工業股份有限公司（下稱春源公司）之大
    貨車司機，平日以駕駛大貨車載送貨物為業，為從事駕駛業
    務之人。其於民國九十四年三月七日上午七時三十分許，駕
    駛車牌號碼Ｆ二─三三九號自用大貨車，沿臺北縣土城市○
    ○路往三峽鎮方向行駛，行經土城市○○路○段二０六巷前
    ，本應注意在快慢車道間變換車道時，應讓直行車先行，並
    注意安全距離，而當時天候晴、日間有自然光線，柏油路面
    乾燥、無缺陷、無障礙物，視距良好，並無不能注意之情事
    ，當其行近前開巷口之交岔路口時，該交岔路口處適有一自
    用小客車正要迴轉，此際乙○○駕駛上開大貨車向右變換至
    外側車道時，竟疏未注意讓後方直行車先行，且未與直行車
    保持安全距離，以致大貨車右後輪擦撞同向右後方由陳能武
    所騎乘車號ＱＫＢ─三六二號重型機車，陳能武因而人車倒
    地，並遭自用大貨車車輪輾壓，造成胸、腹腔出血，致創傷
    性出血性休克後，當場於同日上午七時四十分許死亡。車禍
    後乙○○即委託路旁店家人員以電話報警處理，並留待現場
    等候，在有偵查犯罪職權之公務員查知其為犯罪人前，主動
    向據報前來之臺北縣政府警察局土城分局交通分隊警員王文
    進坦承肇事，且接受裁判。
二、案經陳能武之兄（起訴書誤載為其弟）甲○○訴由臺北縣政
    府警察局土城分局報請臺灣板橋地方法院檢察署檢察官偵查
    起訴。
    理  由
一、訊據被告乙○○對於上揭時地，駕駛自用大貨車過失肇事致
    被害人陳能武死亡之事實，於本院審理中坦承不諱，核與告
    訴人甲○○之指述、證人即本件車禍目擊者陳明雄於警詢時
    證述之情節均相符，並有道路交通事故現場草圖、道路交通
    事故現場圖、道路交通事故調查報告表(一)、(二)各一份、車禍
    現場照片、採證照片等在卷可稽。而被害人陳能武確因本件
    車禍造成胸、腹腔出血，致創傷性出血性休克後，當場於同
    日上午七時四十分許死亡，亦經臺灣板橋地方法院檢察署檢
    察官督同法醫師相驗屬實，製有相驗屍體證明書、驗斷書、
    勘驗筆錄，及相驗照片等在卷可憑。
二、按汽車在雙向四車道行駛變換車道時，應讓直行車先行，並
    注意安全距離，道路交通安全規則第九十八條第一項第六款
    定有明文。查被告平日駕駛自用大貨車行駛於市區道路，且
    領有職業大客車駕駛執照（有其職業大客車之駕駛執照影本
    附於偵查卷可稽），自應注意上開安全規定，而本次車禍肇
    事當時之天候晴、日間有自然光線，路面乾燥、無缺陷、無
    障礙物，視距良好等情，亦有上開車禍現場照片及道路交通
    事故調查報告表(一)之記載可稽，被告並非不能注意及此，其
    變換車道時竟疏未注意讓直行車先行，並保持安全距離，貿
    然變換車道，由內側車道往外車車道行駛，因而擦撞被害人
    陳能武所騎乘之機車，致陳能武倒地受傷後，當場不治死亡
    ，被告對本件車禍之發生顯有過失。至辯護人為被告辯護稱
    ：被告變換車道時，不知道後面有來車，被告當時有注意看
    ，但因車體過大，有視覺死角，沒辦法完全注意有無直行車
    ，被告雖有過失，但與道路交通安全規則第九十八條第一項
    第六款規定之情形不符等語，惟查本件車禍目擊證人陳明雄
    於警詢時證述：本件車禍前，伊跟在被害人機車後面，在肇
    事地有一輛自用小客車在路口要迴轉而停在路口中央，當被
    告駕駛之大貨車到達肇事地時，因被前方要迴轉之自用小客
    車擋住，所以該大貨車就向右偏而離開直線之主車道，伊看
    到被害人機車被捲進大貨車右邊，然後被大貨車右後輪壓到
    等情詳確，觀之證人陳明雄上開證述情節，可知本件車禍發
    生時，前方交岔路口處有一自用小客車正要迴轉，被告駕駛
    上開大貨車向右變換至外側車道時，並未透過後照鏡或以轉
    頭等方式確實查看後方是否有直行車後，即逕行變換至外側
    車道行駛，則被告變換車道行駛時，其有未注意讓後方直行
    車先行，且未注意安全距離之過失情形甚明，而臺灣板橋地
    方法院檢察署檢察官將本案卷證送臺灣省臺北縣區車輛行車
    事故鑑定委員會鑑定，並經臺灣省車輛行車事故覆議鑑定委
    員會覆議鑑定，均同認被告駕駛自用大貨車向右變換車道未
    注意且未讓直行車先行，為肇事因素（被害人駕駛輕型機車
    無肇事因素），此有該鑑定委員會九十四年五月三十一日北
    縣鑑字第０九四五一八０四八號函附鑑定意見書、覆議鑑定
    委員會九十四年七月二十日府覆議字地０九四０一００四五
    九號函各一件附卷可憑；況且被告審理中亦供承伊車禍前並
    未看到後方有來車等情，益徵被告確未注意查看後方來車，
    即貿然變換車道，顯已違反道路交通安全規則第九十八條第
    一項第六款規定之注意義務，是被告及辯護人上開所辯，並
    非足採，亦不足以解免被告本件車禍之過失責任。再者，被
    害人陳能武因本件車禍造成胸、腹腔出血，致創傷性出血性
    休克後當場死亡，已如前述，則被告之過失行為與被害人之
    死亡間，具有相當因果關係。本案事證明確，被告犯行堪以
    認定，應依法論科。
三、查被告係春源公司所僱用之貨櫃車司機，為從事駕駛業務之
    人，業據被告供明在卷，並有交通部汽車行車執照、大客車
    駕駛執照影本各一件附卷可稽，被告因業務上之過失致被害
    人死亡，核其所為係犯刑法第二百七十六條第二項之業務過
    失致死罪。又汽車駕駛人取得高一級車類之駕駛資格者，應
    換發駕駛執照，並准其駕駛較低級車類之車輛，其已領有大
    客車駕駛執照者，得駕駛大貨車，道路交通安全規則第六十
    一條第一項第二款定有明文，本件車禍發生時被告領有職業
    大客車駕駛執照，亦如前述，依該駕駛執照記載之有效日期
    為九十九年六月二日，車禍發生時仍在駕照之有效日期，且
    查無註銷紀錄，則被告車禍時駕駛大貨車，既係於大客車駕
    駛執照有效期限內所為之駕駛行為，自與道路交通管理處罰
    條例第八十六條第一項所稱「無駕駛執照駕車」之加重其刑
    規定不合，併予敘明。再被告肇事後委由路旁店家人員以電
    話報警處理，並留待現場等候，在有偵查犯罪職權之公務員
    查知其為犯罪人前，主動向據報前來之土城分局交通分隊警
    員王文進坦承肇事，且接受裁判，業據被告於審理中供明在
    卷，並有臺北縣政府警察局土城分局道路交通事故肇事人自
    首情形紀錄表可稽，為對未發覺之罪自首而接受裁判，應依
    刑法第六十二條前段規定減輕其刑。爰審酌被告前無不良素
    行（有臺灣高等法院被告前案紀錄表在卷可按），其過失之
    程度，肇事致被害人死亡，被害人家屬所受痛苦，及被告與
    被害人家屬雙方於九十四年九月十二日達成民事和解，有卷
    附之臺北縣土城市調解委員會調解書影本可稽，且告訴人甲
    ○○於審理中陳明不願追究刑責，與被告肇事後坦承犯行之
    態度等一切情狀，量處如主文所示之刑，以資懲儆。末查被
    告前未曾受有期徒刑以上刑之宣告，有前開臺灣高等法院被
    告前案紀錄表可稽，因過失而犯罪，且已與被害人家屬達成
    和解賠償損害，經此起訴審判，當知謹慎，信無再犯之虞，
    本院認所宣告之刑以暫不執行為適當，爰併宣告緩刑如主文
    ，以勵自新。
據上論斷，應依刑事訴訟法第二百七十三條之一第一項、第二百
九十九條第一項前段，刑法第二百七十六條第二項、第六十二條
前段、第七十四條第一款，罰金罰鍰提高標準條例第一條前段，
判決如主文。
本案經檢察官黃怡華到庭執行職務。
中　　華　　民　　國 　九十四　 年　  九　 月　 十九　日
                  　　交通法庭  法　官  楊志雄
以上正本證明與原本無異。
如不服本判決應於送達後十日內向本院提出上訴狀。
                                書記官  胡勤義
中　　華　　民　　國 　九十四　 年　  九　 月　 十九　日
附錄本案論罪科刑法條全文：
刑法第二百七十六條
因過失致人於死者，處二年以下有期徒刑、拘役或二千元以下罰
金。
從事業務之人，因業務上之過失犯前項之罪者，處五年以下有期
徒刑或拘役，得併科三千元以下罰金。
